臺灣臺中地方法院行政訴訟判決
110年度交字第17號
原      告  沈玲慧  

被      告  臺中市交通事件裁決處
                      設臺中市○○區○○○路00號
代  表  人  黃士哲    住同上
訴訟代理人  黃曉妍律師
上列當事人間交通裁決事件，原告不服被告民國109 年12月10日
中市裁字第68-GCI027821、68-GCI027822號裁決書，提起行政訴
訟，本院判決如下：
    主  文
原告之訴駁回。
訴訟費用新臺幣參佰元由原告負擔。
    事實及理由
一、程序事項：按行政訴訟法第237 條之7 規定，交通裁決事件
    之裁判，得不經言詞辯論為之。本件屬交通裁決事件，依兩
    造所述各節及卷內資料其事證已臻明確，本院認無經言詞辯
    論之必要，爰不經言詞辯論而為判決。
二、事實概要：原告所有號牌9L-0160 號自用小客車（下稱系爭
    車輛）於：民國109 年9 月26日14時25分許，行經臺中市南
    區建成路與永和街口附近，因「汽車駕駛人未依規定使用方
    向燈」之違規行為，109 年9 月26日14時25分許，行經臺中
    市南區建成路與學府路口，因「汽車駕駛人未依規定使用方
    向燈」之違規行為，遭民眾於109 年10月2 日檢具事證檢舉
    ，為臺中市政府警察局第三分局（下稱舉發機關）員警認定
    該車違反道路交通管理處罰條例第42條之規定，逕行對車主
    即原告掣開第GCI027821 、GCI000000 號舉發違反道路交通
    管理事件通知單。原告未於到案期限檢具事證及應歸責人相
    關資料，向被告告知應歸責人，被告即依道路交通管理處罰
    條例第85條第4 項規定，推定原告有過失，並依道路交通管
    理處罰條例第85條第1 項後段「仍依本條例各該違反條款規
    定處罰」之規定，續於109 年12月10日以中市裁字第68- GC
    I027821、68-GCI027822號裁決書（下稱原處分一、二），
    依道路交通管理處罰條例第42條及「違反道路交通管理事件
    統一裁罰基準表」之規定，按期限內到案之基準，裁處原告
    第1 階段罰鍰新臺幣1,200 元及罰鍰新臺幣（下同）1,200
    元。原告不服，提起本件行政訴訟。
三、原告主張略以：本件並非得連續舉發之案件，原告不依規定
    使用燈光，所標示之日期和時間「均」為109 年9 月26日下
    午14時25分，時間重疊應屬有時間上同一，可認為係出於違
    反行政法上義務之單一意思，為接續犯，法律上評價為一行
    為，不應就一行為予以二罰。等語，並聲明：原處分一、二
    撤銷，訴訟費用由被告負擔。
四、被告答辯則以：
  ㈠本件應適用之法律依據為道路交通管理處罰條例第42條、第7
     條之1 、第85條第1 項及第4 項、道路交通安全規則第91
    條第1 項第6 款、第109 條第2 項第2 款等規定。
  ㈡案經轉據舉發機關109 年11月3 日中市警一分交字第1090040
    605號函復說明略以：「本案係民眾檢舉案件，經再檢視檢
    舉影像，旨揭車輛2 次變換車道未依規定使用方向燈違規屬
    實」。
  ㈢次查舉發機關檢附之採證光碟，確認檢舉民眾行車紀錄器畫
    面時間2020/9/26 14：25：27時至14：25：29時至檢舉民眾
    車輛（下稱該車) 行駛於臺中市東區建成路往東方向與復興
    園路口快車道之外側車道，14：25：30時至14：25：44時號
    牌9L-0160 號小客車（下稱系爭車輛) 行駛於該車前方之快
    車道之外側車道，行經復興園路口後，在往永和路與永和一
    街口前即未顯示方向燈，由車道線右側變換至車道線左側。
    14：25：47時至14：25：59時系爭車輛行經永和路與永和一
    街口後，沿著快車道之外側車道行駛，往學府路口，系爭車
    輛未顯示方向燈，由車道線右側變換至車道線左側，並於學
    府路口停等紅燈等情。
  ㈣原告主張被告認不足採。蓋因：依照108 年10月1 日修正「
    違反道路交通管理事件統一裁罰基準及處理細則」第12條及
    第2 條附表修正總說明記載，立法院108 年5 月22日公布修
    正刪除「道交條例」第48條第1 項第1 款未使用方向燈之文
    字，未使用方向燈之違規案件，將適用「道交條例」第42條
    不依規定使用燈光之規定，核先敘明。從上揭資料顯示，系
    爭車輛沿著臺中市東區建成路往東方向行駛，行近永和路與
    永和一街口未顯示方向燈，即由車道線右側變換至車道線左
    側，變換車道完成後，行近學府路口，系爭車輛又未顯示方
    向燈由車道線右側變換至車道線左側。依前揭規定，系爭車
    輛由車道線右側變換至車道線左側即有顯示左側方向燈之義
    務，惟系爭車輛二次變換車道，均未顯示方向燈，無法讓其
    他用路人瞭解其動向，以及時採取適當之必要措施，違反前
    揭規定所定義務，顯有故意過失，自應受罰。上開二行為，
    違規地點不同，且係變換車道完成後，過一時段，再次變換
    車道，並無大法官釋字第604 號解釋違規行為持續進行之問
    題，核屬不同之數行為，自應分別處罰，原告主張自不足採
    。被告據以裁處並無違誤等語，並聲明：原告之訴駁回，訴
    訟費用由原告負擔。
五、本院之判斷：
  ㈠按「行車遇有轉向、減速暫停、讓車、倒車、變換車道等情
    況時所用之燈光及駕駛人之手勢，應依下列規定：六、變換
    車道時，應先顯示欲變換車道方向之燈光或手勢。」，道路
    交通安全規則第91條第1項第6款定有明文；次按「汽車駕駛
    人，不依規定使用燈光者，處新臺幣1,200元以上3,600元以
    下罰鍰。」，道路交通管理處罰條例第42條亦有明文。又依
    違反道路交通管理事件統一裁罰基準表之規定，汽車駕駛人
    ，不依規定使用燈光，期限內繳納罰鍰或到案聽候裁決者，
    統一裁罰基準1,200 元。
  ㈡查本件如事實概要所述之情事，有舉發單綜合查詢、郵件查
    詢、第GCI027821 、GCI000000 號舉發違反道路交通管理事
    件通知單、舉發機關109 年11月3 日中市警一分交字第1090
    040605號函、原處分一、原處分二、送達證書、違規資料查
    詢、汽車車籍查詢、採證光碟等資料附卷可稽（見本院卷第
    51 -57、60-61 、71、75-85 頁），堪信為真實。
  ㈢原告雖主張並非得連續舉發之案件，原告基於同一意思，不
    依規定使用燈光，於同一地點、時間由車道線左側切入右側
    ，顯為一行為云云，惟查：
    ⒈經本院勘驗調查舉發機關提供之採證光碟，製成勘驗筆錄
      附卷為證（見本院卷第95 頁），勘驗結果為：檢舉民眾
      行車紀錄器畫面時間2020/9/26 14：25：27時至14：25：
      38時至檢舉民眾車輛（下稱該車) 行駛於臺中市東區建成
      路往東方向與復興園路口快車道之外側車道，14：25：39
      時至14：25：44時號牌9L-0160 號小客車（下稱系爭車輛
      ) 行駛於該車前方之快車道之外側車道，行經復興園路口
      後，在往永和路與永和一街口前即未顯示方向燈，由車道
      線右側變換至車道線左側。14：25：47時至14：25：59時
      系爭車輛行經永和路與永和一街口後，沿著快車道之外側
      車道行駛，往學府路口，系爭車輛未顯示方向燈，由車道
      線右側變換至車道線左側，並於學府路口停等紅燈。
    ⒉依上開勘驗結果可知，系爭車輛（車牌號碼為00-0000 號
      ），於109 年9 月26日14時25分39秒至44秒，沿臺中市東
      區建成路往東方向過復興園路後，由外側車道未顯示方向
      燈即變換車道。又於同日14時25分47秒至59秒，繼續沿建
      成路往東方向行駛至永和路與永和一街口時，未顯示方向
      燈即變換車道等情，復為原告所不否認，足認系爭車輛確
      有變換車道前未使用方向燈之違規事實，構成道路交通管
      理處罰條例第42條之規定。
    ⒊另按行政罰法第25條規定：「數行為違反同一或不同行政
      法上義務之規定者，分別處罰之」，其立法理由為「行為
      人所為數個違反行政法上義務之行為，若違反數個不同之
      規定，或數行為違反同一之規定時，與前條單一行為之情
      形不同，為貫徹個別行政法規之制裁目的，自應分別處罰
      。此與司法院釋字第503 號解釋『一事不二罰』之意旨並不
      相違」。查系爭車輛分別有變換車道前未使用方向燈（10
      9 年9 月26日14時25分39秒至44秒，於建成路往東方向過
      復興園路）及變換車道前未使用方向燈（同日14時25分47
      秒至59秒，於建成路往東方向行駛近永和路與永和一街口
      ）之違規事實，可知系爭車輛駕駛人所為違反道路交通管
      理處罰條例第42條之違規行為，係於不同時間、地點所發
      生，核屬數行為，依前揭規定，並無存有重複處罰之問題
      ，故原告主張未依規定使用方向燈2 件時間相同，卻分2 
      次舉發有重覆之嫌云云，自不足採。
  ㈣綜上所述，原告違規事證明確，被告依法所為原處分一、二
    並無違誤，原告訴請撤銷，為無理由，應予駁回。
六、本件事證已臻明確，兩造其餘主張及陳述，經核於判決結果
    不生影響，爰不逐一論列，附此敘明。
七、本件第一審裁判費為300 元，應由原告負擔，爰確定第一審
    訴訟費用額如主文第2 項所示。
據上論結，本件原告之訴為無理由，依行政訴訟法第237 條之7
、第98條第1 項前段、第237 條之8 第1 項，判決如主文。
中　　華　　民　　國　　110 　年　　11　　月　　12　　日
                  行政訴訟庭　法　官　楊萬益
以上正本證明與原本無異。
如不服本判決，應於判決送達後20日內，向本院提出上訴狀，其
未表明上訴理由者，應於提出上訴後20日內向本院補提理由書（
均須按他造人數附繕本）。上訴理由應表明關於原判決所違背之
法令及其具體內容，或依訴訟資料可認為原判決有違背法令之具
體事實。
中　　華　　民　　國　　110 　年　　11　　月　　15　　日
                              書記官　林柏名